【裁判字號】    91,交易,191
【裁判日期】    920116
【裁判案由】    過失傷害
【裁判全文】
臺灣嘉義地方法院刑事判決                        九十一年度交易字第一九一號
    公  訴  人  臺灣嘉義地方法院檢察署檢察官
    被      告  乙○○  男三十.
右列被告因過失傷害案件，經檢察官提起公訴（九十一年度調偵字第一六零號），本
院判決如左：
    主  文
乙○○因過失傷害人，處拘役拾伍日，如易科罰金，以參佰元折算壹日。
    事  實
一、乙○○於民國（下同）九十年十二月十七日下午駕駛車牌號碼ＳＲ─七一三七號
    自用小客車，沿嘉義縣朴子市○○路由南向北方向行駛，於同日十八時三分許，
    行經僅有閃光黃燈為號誌之朴子市○○路與四維路口，乙○○原應注意車輛行駛
    時，駕駛人應注意車前狀況，隨時採取必要之安全措施，而依當時情形，天候晴
    夜間有照明，視距良好無障礙物，又無不能注意之情事，竟疏未注意車前狀況，
    即貿然通過前開交岔路口，適於同一時、地，甲○○（原名王吳來春）騎乘車牌
    號碼ＬＸＵ—六一０號重機車沿四維路由北向南方向行駛而欲在該路口左轉進入
    大同路，甲○○原亦應注意行駛至交岔路口時，轉彎車應讓直行車先行，而依當
    時情形，又無不能注意之情事，亦疏於注意在上開交岔路口尚未騎至路口中心前
    即貿然左轉，致兩車在交岔路口發生碰撞，甲○○所騎乘機車車頭因撞擊乙○○
    所駕駛前開車輛左前葉子板，致甲○○人車倒地而受有左肩瘀傷，左腕、右手瘀
    傷，兩膝擦傷及臉額部腫脹等傷害。
二、案經甲○○告訴及乙○○自首後由嘉義縣警察局朴子分局報告台灣嘉義地方法院
    檢察署檢察官偵查起訴。
    理  由
一、訊據被告乙○○固坦承於右開時、地駕車與告訴人甲○○所騎乘之機車碰撞發生
    車禍，並致告訴人甲○○受傷一情，惟矢口否認有何過失傷害犯行，辯稱：伊見
    到告訴人時距離剩一公尺左右，告訴人左轉撞到伊之汽車時根本來不及採取任何
    緊急措施云云。
二、惟查：本件車禍發生之事實，業經告訴人甲○○於警訊時指訴甚詳，並有道路交
    通事故調查報告表、現場照片六幀在卷可稽；而被告對於車禍現場狀況與碰撞情
    形，亦不爭執前開調查報告表所載事實狀況。按車輛行經無號誌之交岔路口時，
    應減速慢行，且左方車應讓右方車先行，且汽車行駛時，駕駛人應注意車前狀況
    ，並隨時採取必要之安全措施，道路交通安全規則第九十三條第一項第三款、第
    九十四條第三款、第一百零二條第一項第二款分別定有明文；而依據前開交通事
    故調查報告表所紀錄現場圖及照片顯示：車禍當時天候晴，夜間有照明、道路無
    障礙物、視距良好，並無何不能注意之情事，而該路口並無交通號誌，僅有閃光
    黃燈，被告自承其於距離告訴人僅一公尺時始發現告訴人之機車而無法採取任何
    反應等語，足見被告駕車通過前開交叉路口時，確疏未注意車前狀況，其未注意
    車前狀況致生本件車禍，對於車禍之發生，自有過失。另按汽車左轉彎時，應距
    交岔路口三○公尺前顯示方向燈或手勢，行至交岔路口中心處左轉，並不得占用
    來車道搶先左轉；而轉彎車應讓直行車先行。但直行車尚未進入交岔路口，而轉
    彎車已達中心處開始轉彎，直行車應讓轉彎車先行，道路交通安全規則第一百零
    二條第一項第四款、第六款亦均有明文；經查：本件車禍撞擊地點係在四維路上
    即由被告所行駛、由南向北行快車道內，足見告訴人當時雖尚未騎至交岔路口中
    心處即搶先左轉，告訴人騎乘機車於前開路口左轉彎，既尚未到達路口中心即轉
彎，且又未讓被告所駕駛之直行車先行，顯有違前開道路交通安全規則第一百零
    二條第四款、第六款之規定，亦有過失；又本件車禍經送台灣省嘉雲區車輛行車
    事故鑑定委員會鑑定，亦認：「一、王吳來春（即甲○○）駕駛重機車，左轉未
    讓直行車先行，為肇事主因。二、乙○○駕駛自小客車未注意車前狀況，為肇事
    次因。」，此有該會九十一年八月二十八日嘉鑑字第九一０八五八號函附鑑定意
    見書一份在偵查卷可佐，足見告訴人對於本件車禍亦有過失，然仍不因告訴人之
    過失而解免被告過失致傷之罪責；此外，告訴人因本件車禍受有左肩瘀傷，左腕
    、右手瘀傷，兩膝擦傷及臉額部腫脹等傷害，亦有診斷證明書一紙在警卷可佐；
    而被告之過失駕駛行為與告訴人所受傷害之結果，有相當因果關係；從而，本件
    事證已臻明確，被告犯行堪以認定。
二、核被告乙○○所為，係犯刑法第二百八十四條第一項前段之過失傷害罪；又查：
    被告於肇事後，在未經有偵查權之機關或公務員發覺為犯嫌前，經警方到場時主
    動向警方表示係肇事者並接受本件裁判一情，有承辦警員蔡木全報告單一紙在卷
    可佐，核與自首要件相符，應依刑法第六十二條前段規定減輕其刑。爰審酌被告
  無不良前科，素行尚佳（有臺灣高等法院被告全國前案紀錄表一份在卷可查），
    其過失程度尚輕，告訴人所受傷害程度亦非嚴重，然並未與告訴人成立和解及其
    犯後態度等一切情狀，量處如主文所示之刑，並諭知易科罰金之標準，以資儆懲
    。
據上論斷，應依刑事訴訟法第二百九十九條第一項前段，刑法第二百八十四條第一項
前段、第六十二條前段，罰金罰鍰提高標準條例第一條前段、第二條，判決如主文。
本案經檢察官黃正雄到庭執行職務。
中    華    民    國      九十二      年      一      月      十六    日
                                      臺灣嘉義地方法院交通法庭
                                          法  官    黃  國  益
右正本證明與原本無異。
如不服本判決，應於判決送達後十日內，向本院提出上訴狀。
中    華    民    國      九十二      年      一      月      十六    日
                                          書記官    林  柑  杏
附錄法條：
中華民國刑法第二百八十四條
因過失傷害人者，處六月以下有期徒刑、拘役或五百元以下罰金，致重傷
者，處一年以下有期徒刑、拘役或五百元以下罰金。
從事業務之人，因業務上之過失傷害人者，處一年以下有期徒刑、拘役或
一千元以下罰金，致重傷者，處三年以下有期徒刑、拘役或二千元以下罰
金。


司法院資訊處製作；財團法人民間司法改革基金會備份。
